【裁判字號】    89,台上,1084
【裁判日期】    890511
【裁判案由】    分割共有物等
【裁判全文】
最高法院民事裁定                              八十九年度台上字第一○八四號
    上  訴  人  Ｃ ○ ○
                酉    ○
                巳 ○ ○
                Ｄ ○ ○
                地 ○ ○
                子 ○ ○
                癸 ○ ○
                辛 ○ ○
                宇 ○ ○
                庚 ○ ○
                Ｊ ○ ○
                Ｍ ○ ○
                丙 ○ ○
                壬 ○ ○
                卯 ○ ○
                未 ○ ○
                申 ○ ○
                Ｇ ○ ○
                Ｈ ○ ○
                Ｉ ○ ○
                丁 ○ ○
                Ｌ ○ ○
                Ｂ ○ ○
                寅 ○ ○
                丑 ○ ○
                午 ○ ○
                辰 ○ ○
                Ｆ○○○
                甲○○○
                戌 ○ ○
                亥 ○ ○
                Ｅ ○ ○
                Ｋ ○ ○
                Ａ ○ ○
                乙○○○
    共      同
    訴訟代理人  陳 惠 伶律師
    被 上訴 人  天 ○ ○
    訴訟代理人  洪 士 凱律師
    被 上訴 人  宙 ○ ○
                己 ○ ○
                玄 ○ ○
                黃 ○ ○
                戊 ○ ○
右當事人間請求分割共有物等事件，上訴人對於中華民國八十七年十二月二十一日臺
灣高等法院臺南分院第二審判決（八十六年度上字第一五七號），提起上訴，本院裁
定如左：
    主  文
上訴駁回。
第三審訴訟費用由上訴人負擔。
    理  由
按對於第二審判決上訴，非以其違背法令為理由，不得為之。民事訴訟法第四百六十
七條定有明文。依同法第四百六十八條規定，判決不適用法規或適用不當者，為違背
法令。而判決有同法第四百六十九條所列各款情形之一者，為當然違背法令。是當事
人提起上訴，如依民事訴訟法第四百六十八條規定，以第二審判決有不適用法規或適
用法規不當為理由時，其上訴狀或理由書應有具體之指摘，並揭示該法規之條項或其
內容。若係成文法以外之法則，應揭示該法則之旨趣。倘為司法院解釋或本院之判例
，則應揭示該判解之字號或其內容。如以民事訴訟法第四百六十九條所列各款情形為
理由時，其上訴狀或理由書，應揭示合於該條款之事實。上訴狀或理由書如未依此項
方法表明，或其所表明者，顯與上開法條規定之情形不相符合時，即難認為已對第二
審判決之違背法令有具體之指摘，其上訴自難認為合法。本件上訴人對第二審判決提
起上訴，雖以該判決違背法令為由，惟核其上訴理由狀所載內容，無非仍就上訴人等
是否因繼承關係而取得系爭土地共有權，並信託登記在被上訴人天○○名下等原審取
捨證據、認定事實及解釋契約之職權行使，指摘其為不當，而未具體說明本件影響判
決結果之重要事項，即原判決認定：上訴人所提二份財產分配契約書及一份財產分配
鬮書均不足以證明有將系爭土地信託登記在天○○名下一節，有何不適用法規或適用
法規不當之情形，並揭示該法規之條項或其內容，及合於民事訴訟法第四百六十九條
所列各款之事實，難認對該判決之如何違背法令已有具體之指摘，依首揭說明，應認
其上訴為不合法。至上訴人所有房屋占有系爭土地有無合法權源，與其爭執是否因繼
承關係取得系爭土地共有權而信託登記在天○○名下，並無必然之關係。原判決就此
未為論斷，尚不得指為違法，上訴人執原審未說明伊所有房屋是否本於繼承關係占有
系爭土地，指摘原判決理由不備云云，不能認為已合法表明上訴理由，附此明。
據上論結，本件上訴為不合法，依民事訴訟法第四百八十一條、第四百四十四條第一
項、第九十五條、第七十八條，裁定如主文。
中      華      民      國    八十九    年      五      月     十一     日
                              最高法院民事第五庭
                                  審判長法官  蕭  亨  國
                                        法官  許  朝  雄
                                        法官  陳  淑  敏
                                        法官  葉  勝  利
                                        法官  朱  建  男
      右正本證明與原本無異
                                              書  記  官
中      華      民      國    八十九    年      五      月    二十六    日


司法院資訊處製作；財團法人民間司法改革基金會備份。
